【裁判字號】    90,家抗,84
【裁判日期】    900928
【裁判案由】    公示催告
【裁判全文】
臺灣高等法院高雄分院民事裁定  九十年度家抗字第八四號
      抗  告  人  甲○○
右抗告人因與相對人乙○○等間公示催告事件，對於中華民國九十年八月三十一日臺
灣高雄地方法院九十年度家催字第一八號所為裁定提起抗告，本院裁定如左：
      主      文
原裁定關於後開第二項部分廢棄。
該失蹤人應於公示催告最後登載新聞紙之翌日起捌個月內，向法院陳報其生存，如不
陳報，將宣告其為死亡。
聲請及抗告費用由抗告人負擔。
      理      由
一、本件聲請及抗告意旨略以：抗告人胞兄乙○○（男，民國○○○年○月○日生，
    身分證統一編號為：Ｚ000000000號，原住高雄市左營區自勉新村六六
    二號）於八十九年二月二十八日下午五時三十分許，隨「花蓮一號」貨輪自花蓮
    港外錨地載運河砂至臺北港，預計於同年月二十九日上午七時許抵達，該貨輪船
    長周志庸雖曾於啟航當日下午六時五十分許以行動電話與所屬船公司即東部航運
    股份有限公司（以下簡稱東部航運公司）聯繫，陳稱一切正常，然該輪於二十九
    日上午七時許並未依原預定航程抵達臺北港，經國軍搜救中心海岸巡防部隊搜救
    多日，仍無音訊，迄今已逾一年，爰依法聲請為死亡宣告之公示催告。原裁定乃
    定公示催告陳報期間為一年六月，惟就同一海難事件其他船員之家屬分向各法院
    聲請准予公示催告相比較，以本件陳報期間最長，失蹤人失蹤迄今已逾一年半，
    因原審裁定，失蹤人之勞工失蹤津貼已經止付，勞工死亡給付又延宕費時，實有
    未當，爰請求廢棄原裁定第二項之期間等語，並提出船舶海事報告書、受理查詢
    人口案件登記表、戶籍謄本為證。
二、按失蹤人失蹤滿七年或為遭遇特別災難而失蹤滿一年後，其利害關係人或檢察官
    得向法院聲請為死亡之宣告，民法第八條第一項、第三項定有明文。又失蹤人陳
    報生存期間，自公示催告最後登載登載公報或新聞紙之日起，應有六個月以上，
    民事訴訟法第六百二十九條第一項亦有明文。
三、經查：
（一）本件失蹤人乙○○係於八十九年二月二十八日下午五時三十分許，隨「花蓮一
      號」貨輪自花蓮港外錨地載運河砂至臺北港，預計於同年月二十九日上午七時
      許抵達，該貨輪船長周志庸雖曾於啟航當日下午六時五十分許以行動電話與所
      屬船公司聯繫，陳稱一切正常，然該輪於二十九日上午七時許並未依原預定航
      程抵達臺北港，經國軍搜救中心海岸巡防部隊搜救多日，仍無音訊，業據抗告
      人提出船舶海事報告書、受理查詢人口案件登記表、戶籍謄本為憑，核屬相符
      ，是失蹤人乙○○確因隨「花蓮一號」貨輪出海，與其他船長、船員共二十一
      人一同失蹤，迄今已逾一年，殆無疑義。
（二）按民法第八條所稱之特別災難，乃係指有別於一般災難之情形而言，必其災難
      之發生，係出於自然或外在之不可抗力，而對於失蹤人屬無可避免者，始足當
      之，合先敘明。而經原審依職權函「花蓮一號」貨輪所屬船公司東部航運公司
      、交通部花蓮港務局調閱「花蓮一號」貨輪自花蓮港至臺北港航行計劃、路線
      、經緯度，並函請交通部中央氣象局對照查明八十九年二月二十八日下午五時
      三十分許至同年月二十九日上午七時三十分許，「花蓮一號」貨輪航行途中天
      氣狀況結果，據覆：八十九年二月二十八日下午五時三十分許至同年月二十九
      日上午七時三十分許，臺灣北部及東北部地區受華南雲雨區東移影響，天氣狀
      況不穩定，有大雨發生，復受強烈東北季風影響，臺灣東北部海面、北部海面
      風力增強，已發布海上強風特報，平均風力七至八級，最大陣風十級，有大至
      巨浪，此有交通部花蓮港務局花港航字第０二三三七號覆函暨「花蓮一號」貨
      輪航行計劃、路線、經緯度資料（原審卷第十六頁至第二十頁）、交通部中央
      氣象局中象參字第九００一九四三號覆函暨可見光衛星雲圖、天氣概況、淡水
      、基隆、蘇澳、花蓮逐日逐時氣象資料、蒲福風級表（原審卷第二四頁至三六
      頁）附卷可資佐憑。參酌原審職權函交通部花蓮港務局查詢結果，「花蓮一號
      」貨輪所有之部分救生圈等船用物品於核一廠附近被漁民尋獲，送往交通部並
      經該輪船公司派員確認無誤等情，此有該局九十年六月十三日花港航字第０四
      二五四號函足憑（原審卷第四十頁至第四二頁），足認「花蓮一號」貨輪確係
      遭逢惡劣之天候而未能依預定航程抵達臺北港，且此天候狀況造成之風浪確屬
      自然或外在不可抗力導致之災難，並非失蹤人所能避免，揆諸首揭說明，自應
      認為失蹤人乙○○係因遭逢特別災難，而於八十九年二月二十九日失蹤，其失
      蹤迄今已滿一年，抗告人聲請本件公示催告，於法尚無不合。
（三）再本件失蹤人乙○○係於海上遭逢特別災難，於八十九年二月二十九日失蹤，
      業如前述，其失蹤迄今已達一年七月，均無音訊，生存機會實已渺茫，是其生
      存陳報期間應以八個月為適宜，以儘速確定其生死，保障其他利害關係人之權
      益。原裁定雖准如抗告人所請為公示催告，惟所定失蹤人生存陳報期間為一年
      六月，尚有未洽。抗告意旨指摘原裁定所定生存陳報期間部分不當，聲明廢棄
      ，非無理由，自應由本院予以廢棄，另為裁定如主文所示。
四、依民事訴訟法第四百九十二條第二項、第六百二十八條、第六百三十四條第二項
    ，裁定如主文。
中      華      民      國    九十      年      九      月    二十八    日
                                      臺灣高等法院高雄分院民事第一庭
~B1審判長法官  黃金石
~B2      法官  李炫德
~B3      法官  魏式璧
右為正本係照原本作成。
如對本裁定再抗告，須於裁定送達後十日內向本院提出再抗告狀，並應繳納再抗告費
新台幣四十五元正。
中      華      民      國    九十      年      十      月      二      日
~B法院書記官  林靜霙
                                                                        Ｄ


司法院資訊處製作；財團法人民間司法改革基金會備份。
